臺灣高等法院刑事判決　　　　　　　 100年度上訴字第2322號
上　訴　人　臺灣板橋地方法院檢察署檢察官
上　訴　人
即　被　告　江柏翰
選任辯護人　巨克安律師
被　　　告　張栯豪（原名張弘達）
　　　　　　曹長壽
　　　　　　　　　（另案於法務部矯正署桃園監獄執行中）
　　　　　　余自強
　　　　　　　　　（另案於法務部矯正署新竹監獄執行中）
　　　　　　張豪傑
　　　　　　　　　（另案於法務部矯正署宜蘭監獄執行中）
　　　　　　劉勇志
上列上訴人等因被告等妨害自由等案件，不服臺灣板橋地方法院
100年度訴字第748號，中華民國100年6月9日第一審判決（起訴
案號：臺灣板橋地方法院檢察署99年度偵字第18282號），提起
上訴，本院判決如下：
    主  文
原判決關於被告江柏翰、曹長壽、余自強恐嚇危害安全暨執行刑
部分、被告劉勇志部分及被告張豪傑共同恐嚇取財無罪部分，均
撤銷。
江柏翰共同犯強制罪，累犯，處有期徒刑肆月。
曹長壽、余自強共同犯強制罪，各處有期徒刑參月，如易科罰金
，均以新臺幣壹仟元折算壹日。
劉勇志共同犯剝奪他人行動自由罪，處有期徒刑參月，如易科罰
金，以新臺幣壹仟元折算壹日。
其他上訴駁回。
江柏翰前開第二項撤銷改判與第五項上訴駁回所處之刑，應執行
有期徒刑捌月。
曹長壽、余自強前開第三項撤銷改判與第五項上訴駁回所處之刑
，各應執行有期徒刑陸月，如易科罰金，均以新臺幣壹仟元折算
壹日。
    事  實
一、(1)江柏翰前因違反槍砲彈藥刀械管制條例案件，經臺灣板橋
    地方法院以94年度訴字第735號判決判處有期徒刑1年2月，
    嗣經本院94年度上訴字第3439號判決駁回上訴，復經最高法
    院於民國96年12月20日以96年度台上字第7304號判決駁回上
    訴確定，其後經本院以97年度聲減字第559號裁定減刑為有
    期徒刑7月確定，於97年12月29日徒刑執行完畢。(2)張豪傑
    前因竊盜案件，經臺灣宜蘭地方法院以89年度易字第46號判
    決判處有期徒刑1年確定，復因偽造有價證券案件，經同法
    院以89年度訴字第347號判處有期徒刑3年2月確定，上開2項
    有期徒刑嗣經法院裁定應執行有期徒刑3年10月確定，於92
    年4月25日縮短刑期假釋出監；又因竊盜案件，經臺灣宜蘭
    地方法院以93年度訴字第127號判決判處有期徒刑1年2月確
    定，再因竊盜案件，經同法院以94年度易字第47號判決判處
    有期徒刑8月確定，上開假釋亦經撤銷，所餘刑期與前述有
    期徒刑1年2月、有期徒刑8月接續執行，而於95年12月22日
    縮短刑期假釋出監，並於96年9月6日縮刑期滿未經撤銷假釋
    ，以已執行完畢論。
二、江柏翰之友人張栯豪（原名張弘達）因女友之事，與少年森
    ００（民國82年2月生、真實姓名年籍資料詳卷）發生爭執
    ，森００遂夥同李威學、陳紀宏、陳南舟及2名真實姓名年
    籍不詳之人共6人，於98年11月15日晚上8時許，前往臺北縣
    鶯歌鎮（現改制為新北市鶯歌區，下同）建國路「戰神撞球
    場」前，分別持安全帽、機車大鎖及鋁製棒球棒，毆打張栯
    豪及其2名真實姓名年籍不詳之友人，致張栯豪受傷並經送
    醫院急救（森００等人所涉傷害罪嫌部分，均未據告訴）。
    江柏翰經由鄭紹鵬（已歿，另為公訴不受理之判決）得知張
    栯豪遭毆打受傷之事後，即於同日透過陳南舟通知森００至
    臺北縣鶯歌鎮○○街10-11號「良濠工程有限公司」（下稱
    良濠公司）處理上開紛爭。森００到場之後，江柏翰、鄭紹
    鵬及其他姓名年籍不詳之成年人共約10餘人，即質問森００
    為何毆打張栯豪，並有人出手毆打森００（傷害部分未據告
    訴），其後江柏翰、鄭紹鵬與在場真實姓名年籍不詳之成年
    人數名，共同基於剝奪他人行動自由之犯意聯絡，明知森０
    ０係未滿18歲之少年，仍由江柏翰指示鄭紹鵬和在場真實姓
    名年籍不詳之成年人數名，將森００強押上車載走，由鄭紹
    鵬負責開車，森００坐後座中間，並由2名真實姓名年籍不
    詳之成年人分坐森００左右兩側，且以外套蓋住森００頭部
    。嗣因森００之乾姐得知森００遭江柏翰等人押走後，打電
    話請託曹長壽、余自強出面斡旋，曹長壽即打電話給江柏翰
    ，表示願意出面協商處理，並相約在臺北縣鶯歌鎮○○路之
    「人間仙境」檳榔攤見面，江柏翰始以電話通知鄭紹鵬，命
    鄭紹鵬將森００載至「人間仙境」檳榔攤，鄭紹鵬等人將森
    ００帶至檳榔攤後，張栯豪亦經通知，自醫院趕來，除委請
    江柏翰處理對森００之求償事宜外，並與在場不詳姓名年籍
    之人約10餘人，共同毆打森００（傷害部分未據告訴），嗣
    經曹長壽、余自強出面與江柏翰斡旋，森００始得於翌日（
    98年11月16日）凌晨3時許，經由曹長壽、余自強帶領返回
    家中，而以此非法方式剝奪森００之行動自由。
三、其後，曹長壽、余自強屢與向森００之父黃詠祥聯繫，要求
    其拿出賠償金，處理上開森００毆打張栯豪之事，並於98年
    11月20日，曹長壽、余自強、江柏翰與黃詠祥、森００相約
    在臺北縣鶯歌鎮○○路上之「億客來家具行」附近之小吃店
    內（起訴書誤載為「人間仙境」檳榔攤），商談和解賠償事
    宜時，江柏翰、曹長壽、余自強與數名姓名年籍不詳之成年
    人，共同基於強制之犯意聯絡，由江柏翰向黃詠祥恫嚇稱：
    「我的小弟3人被你兒子打到住院，1個頭破了，1個手斷了
    ，跟你要求30萬元和解金都拿不出來，不然換我們將森００
    斷手斷腳後再拿30萬元給你，看你願不願意」等語，並由姓
    名年籍不詳之成年人將森００帶出去，足使黃詠祥明瞭其意
    係如不同意30萬元之賠償金，森００之生命、身體將有遭受
    惡害之危險，以此脅迫之方法，致黃詠祥心生畏懼，當場同
    意賠償30萬元，並於同年月25日晚上9時許，在桃園縣八德
    市○○○路之「天祥紋身館」，將現金30萬元交給曹長壽，
    再由曹長壽當場轉交給江柏翰，而行無義務之事，曹長壽、
    江柏翰於當場清點，由江柏翰拿走其中20萬元轉交張栯豪，
    曹長壽、余自強則取走其中10萬元作為報酬。
四、曹長壽、余自強及張豪傑另共同意圖為自己不法所有，基於
    詐欺取財之犯意聯絡，於98年11月26日左右，前往臺北縣鶯
    歌鎮黃詠祥住處，向黃詠祥佯稱：「對方不滿意30萬元之賠
    償金，還要10萬元」等語，致黃詠祥誤信曹長壽等人係經被
    害人授權向其追討賠償，又於2日之後籌措10萬元，在其住
    處交予曹長壽、余自強及張豪傑，渠等得手後每人分得2萬
    元，剩餘4萬元3人共同喝酒花用殆盡。
五、鄭紹鵬、劉勇志、自稱「郭裕麟」及其他真實姓名年籍不詳
    之成年人數名，共同基於妨害他人行動自由之犯意聯絡，於
    99年1月4日下午4時許，在良濠公司內，將陳紀宏強押上車
    ，並以外套蓋住其頭部，於行車途中以電擊棒電擊其腳部，
    將其載至桃園縣大溪鎮○○路農會前巷子底，將陳紀宏強押
    下車，再分別以水管、球棒、電擊棒毆打陳紀宏(傷害部分
    未據告訴)後，始將陳紀宏載到桃園縣八德市○○路與新豐
    路口，讓其自行回家，以此非法方式剝奪陳紀宏之行動自由
    。
六、案經臺北縣（現改制為新北市）政府警察局三峽分局移送臺
    灣板橋地方法院檢察署檢察官偵查起訴。
    理  由
甲、有罪部分：
壹、證據能力方面：
    按被告以外之人（包括證人、鑑定人、告訴人、被害人及共
    同被告等）於審判外之陳述雖不符刑事訴訟法第159條之1至
    之4等4條之規定，經當事人於審判程序同意作為證據，法院
    審酌該言詞陳述或書面陳述作成時之情況，認為適當者，得
    為證據，刑事訴訟法第159條之5第1項定有明文。本案所引
    用之被告以外之人於審判外之陳述，檢察官、被告等及辯護
    人於原審及本院準備程序中並未爭執該等陳述之證據能力（
    見原審卷第104頁、本院100年8月25日準備程序筆錄），且
    迄至言詞辯論終結前亦未再聲明異議，本院審酌上開證據資
    料製作時之情況，尚查無違法不當及證明力明顯過低之瑕疵
    ，亦認為以之作為證據應屬適當，故揆諸前開法律規定與說
    明，爰逕依刑事訴訟法第159條之5規定，認前揭證據資料有
    證據能力。
貳、認定事實之理由及證據：
一、事實二（被告江柏翰妨害自由）部分：
    訊據被告江柏翰矢口否認有何妨害自由之犯行，辯稱：是森
    ００自己來良濠公司，我們先在那邊談，也是森００自己到
　　「人間仙境」檳榔攤，是朋友間的糾紛，我們打電話請他出
    來談，並沒有押他上車云云。經查：
(一)證人即被害人森００於原審時證稱：98年11月15日晚間，陳
    南舟打電話叫伊過去講清楚，之前伊和張栯豪打架的事情。
    到了良濠公司，江柏翰、鄭紹鵬等十幾個人在場，他們問伊
    為何要打張栯豪，是否伊打的，就有人衝過來打伊，打伊的
    人是誰伊不知道。後來伊被他們整群人拖上車，當時有一個
    人拿外套蓋住伊，叫伊趴著，伊當時坐在後座的中間，左右
    各有一個人挾著伊，後來車子開到鶯桃路的「人間仙境」檳
    榔攤，當時江柏翰、鄭紹鵬等人在場，張栯豪後來有到場，
    伊在檳榔攤就被張栯豪打，除了他們之外，也有十幾個人在
    場，伊被他們隨便亂打幾分鐘，當時伊感到害怕，打完之後
    曹長壽、余自強過來把伊帶走，是伊乾姐通知曹長壽、余自
    強的。車子是鄭紹鵬開的，是江柏翰叫鄭紹鵬開車，當時伊
    不能拒絕上車。伊是在98年11月15日晚上10、11時左右到達
    良濠公司，沒多久就被押走，到檳榔攤之後約2、3小時才被
    釋放，是到98年11月16日凌晨3時許，由曹長壽、余自強帶
    伊回家等語（見原審卷第199頁背面至200頁背面），核與證
    人森００於警詢、檢察官偵查時所證述情節大致相符（見偵
    查卷第27、177頁）。共同被告鄭紹鵬於警詢亦坦承：證人
    森００於警詢時所述均屬實等語（見偵查卷第10頁背面），
    證人即共同被告曹長壽於原審時亦證稱：是森００的乾姐說
    ，人被江柏翰他們押走，押到八德公墓，然後伊打電話給江
    柏翰，江柏翰說人在「人間仙境」檳榔攤，伊與余自強到場
    時，看到張栯豪與森００在吵架，並有動手打架，檳榔攤現
    場有一群人，都是張栯豪的朋友，森００只有一個人。伊跟
    江柏翰說，請他跟他朋友說人讓伊帶回去，給伊一個面子，
    然後他們就罷手等語（見原審卷第194頁）。是足認證人森
    ００之證述與事實相符，堪予採信。被告江柏翰辯稱：沒有
    強押森００上車云云，並非足採。
(二)被告江柏翰上訴意旨另辯稱：伊在良濠公司內，瞭解事情經
    過之後，表明伊不與理會，即先行離開良濠公司，回到「人
    間仙境」檳榔攤。在伊離開良濠公司之後，鄭紹鵬自行將森
    ００帶至八德公墓，伊並不知情。之後接獲曹長壽來電，表
    示代森００家長出面協調處理，伊才聯絡鄭紹鵬，始知渠等
    正往八德公墓途中，乃請鄭紹鵬將森００帶往檳榔攤，協商
    和解事宜云云。共同被告鄭紹鵬於偵查、原審時雖亦陳稱：
    江柏翰沒有下令伊將森００押出去，伊只是請森００上車，
    是他自己要去檳榔攤談和解的事情云云（見偵查卷第190頁
    、原審卷第103頁背面）。然查：證人森００於警詢時證稱
    ：伊進入良濠公司後，伊看見綽號「阿翰」（指被告江柏翰
    ）、「志豪」、「紹鵬」（指鄭紹鵬）等20幾人，當時「阿
    翰」就下令，叫「紹鵬」的把伊押出去，並交代「紹鵬」把
    伊好好處理一下，之後伊就被「紹鵬」及其他人架住押上車
    ，並用外套蓋住伊頭，由「紹鵬」開車，有人說要將伊帶至
    公墓，車子行進當中，「紹鵬」接到電話，電話中說要把伊
    帶到鶯桃路的檳榔攤等語（見偵字卷第27頁），其於原審時
    亦證稱：是江柏翰叫鄭紹鵬開車。是江柏翰指示那群人把伊
    拖上車。伊有聽到江柏翰指示鄭紹鵬等人將伊拖上車等語（
    見原審卷第200頁、202頁背面、203頁），是證人森００已
    明確證述被告江柏翰在良濠公司時，有指示鄭紹鵬等人將森
    ００強押上車帶走之情事，且共同被告鄭紹鵬於警詢時，亦
    自承證人森００上開警詢之陳述均屬實等語（見偵查卷第10
    頁背面），是依證人森００上開所述，被告江柏翰雖未指示
    鄭紹鵬等人將森００押往何處，而係鄭紹鵬等人於車上時，
    始決定欲前往公墓，然此並不影響被告江柏翰有指示鄭紹鵬
    等人強押森００，妨害其人身自由之事實，再參酌鄭紹鵬等
    人於途中接獲被告江柏翰之電話後，即依其指示將森００帶
    往「人間仙境」檳榔攤，及證人即共同被告曹長壽於原審時
    證述有關其到場後係與江柏翰協商，請江柏翰跟他朋友說，
    讓其將森００帶回去，然後他們就罷手等情，亦徵鄭紹鵬等
    人係受被告江柏翰之指揮行事。至證人森００於原審時，就
    審判長詢問關於被告江柏翰是如何指示鄭紹鵬等人將其帶上
    車，有無講什麼話或做何動作時，雖另證稱：「因為大家都
    站起來，江柏翰沒有講什麼話或做什麼動作」等語（見原審
    卷第203頁），然此應僅係補充其上開所證內容，說明被告
    江柏翰有起身之動作，及未有其他言語動作，難認與其上開
    所證有所齟齬。從而，被告江柏翰上開所辯及證人即共同被
    告鄭紹鵬上開所述，無非卸責及迴護之詞，均非足採。
(三)綜上，被告江柏翰此部分犯行，事證明確，洵堪認定。
二、事實三（被告江柏翰、曹長壽、余自強強制）部分：
    訊據被告江柏翰、曹長壽、余自強均矢口否認有何強制犯行
    ，被告江柏翰辯稱：是張栯豪被打在先，伊出面幫他們斡旋
    ，瞭解事情後，才由伊和曹長壽與對方談和解的事情，當時
    只差與對方沒有簽和解書，後來才被他們反咬云云。被告曹
    長壽、余自強均辯稱：談和解時並沒有恐嚇脅迫黃詠祥云云
    。惟查：
(一)證人黃詠祥於原審時證稱：「是在鶯歌鎮○○路往機場聯絡
    交流道上的億客來家具行附近的一家小吃店談30萬元的，談
    30萬元當時江柏翰、曹長壽、余自強在場，張豪傑、張栯豪
    、劉勇志、鄭紹鵬不在場。江柏翰提議要賠償30萬元，還是
    要將森００斷手斷腳，聽到他們這樣說，我會感到害怕，當
    時我有答應要給他們30萬元，當時有一個人叫另一個人把我
    兒子帶出去」等語（見原審卷第205頁），核與其於警詢及
    偵查時所證述情節相符（見偵查卷第30、31、171、172頁）
    。證人森００於原審時亦證稱：江柏翰有對伊父親說，今天
    沒有賠錢的話，就換伊被他們打。當時有人要把伊帶出去，
    之後伊父親才同意付30萬元等語（見原審卷第201頁背面、
    202頁）。而被告曹長壽於偵查中檢察事務官訊問：98年11
    月20日與黃詠祥、森００協商時，江柏翰是否向黃詠祥稱：
    「我的小弟3人被你兒子打到住院，1個頭破了，1個手斷了
    ，跟你要求30萬元和解金都拿不出來，不然換我們將森００
    斷手斷腳後再拿30萬元給你，看你願不願意」等語時，亦答
    稱：「我很確定江柏翰有講這些話，我有在場，並有幾個人
    把森００準備要帶出去，這時黃詠祥才同意要賠30萬元，確
    定有這件事」等語（見偵查卷第209頁），其於原審時亦證
    稱：「江柏翰是說他的人被黃詠祥的兒子打到斷手斷腳，如
    果他不處理，不拿錢的話，不然換他的兒子被人家斷手斷腳
    ，看他感想如何」等語（見原審卷第197頁）。另被告余自
    強於警詢時亦坦承，協商過程中有與黃詠祥見過一次面，見
    面過程中「阿翰」有對黃詠祥說「他的小弟三人被森００帶
    人毆打，導致全部住院，其中一個頭破了，一個手斷了，才
    跟他們要求30萬元和解金而已都拿不出來，不然換他們將森
    ００帶走斷手斷腳之後再拿30萬元給黃詠詳，看他願不願意
    」，並將森００帶出去等語（見偵查卷第20頁背面）。是證
    人黃詠祥之證述情節核與證人森００所證、及被告曹長壽、
    余自強上開所供相符，足認證人黃詠祥之證述為真，堪予採
    信。被告江柏翰、曹長壽、余自強上開所辯，無非事後卸責
    之詞，不足採信。
(二)又被告曹長壽、余自強於本次邀約江柏翰、黃詠祥見面協商
    前，已多次向黃詠祥索取賠償金額，均經黃詠祥拒絕等情，
    業經證人黃詠祥於原審時證述明確（見原審卷第204頁），
    且黃詠祥交付30萬元賠償金之後，被告曹長壽、江柏翰並當
    場清點，被告曹長壽、余自強從中取走10萬元，作為其等之
    報酬等事實，復為被告曹長壽於偵查、原審時（見偵查卷第
    209頁、原審卷第197頁背面）、被告余自強於警詢時（見偵
    查卷第20頁背面）自承無訛。是被告曹長壽，余自強邀約被
    告江柏翰與黃詠祥見面商討賠償事宜，並於被告江柏翰及其
    他姓名年籍不詳之人為上開脅迫之言詞及動作時在場，未曾
    為任何反對或制止之行為，反自黃詠祥所交付之30萬元賠償
    金中抽取10萬元之報酬，足見其等與被告江柏翰及其他姓名
    年籍不詳之人間，為取得賠償金，就上開強制犯行，有犯意
    聯絡及行為分擔之事實，應堪認定。
(三)被告江柏翰上訴意旨另辯稱：伊當時講那句話的意思，是要
    黃詠祥將心比心，不是要恐嚇脅迫他的意思云云。然查，刑
    法第304條之強制罪，以加害或以加害之旨通知他人而使人
    心生畏懼，以影響其意思決定之自由，為其成立要件；又刑
    法第304條之強暴脅迫，祗以所用之強脅手段足以妨害人行
    使權利，或足使他人行無義務之事為已足，並非以被害人之
    自由，完全受其壓制為必要（最高法院71年度台非字第8號
    、85年度台非字第75號判決意旨參照）。查本件被告江柏翰
    與黃詠祥見面商討賠償事宜時，對黃詠祥施以上開言詞，並
    由其他真實姓名年籍不詳之人做出將森００帶離現場之動作
    ，渠等所為顯足以使黃詠祥知悉渠等之意係如不賠償30萬元
    ，其子森００之生命、身體將有遭受惡害之危險，而非僅止
    於請黃詠祥將心比心而已；且證人黃詠祥於原審時亦證稱：
    聽到他們這樣說，我會感到害怕，當時我有答應要給他們30
    萬元等語，顯見上開言語動作，已使黃詠祥心生畏懼，影響
    其意思決定之自由，始因而同意賠償30萬元。是被告江柏翰
    上開所辯，尚非足採。
(四)綜上足認被告江柏翰、曹長壽、余自強於與黃詠祥協商賠償
    事宜過程中，有以上開言語、動作，使黃詠祥心生畏懼，影
    響其意思決定之自由，迫使黃詠祥同意並交付渠等要求之賠
    償金額，而行無義務之事。是此部分事證明確，被告江柏翰
    、曹長壽、余自強此部分犯行堪予認定。
三、事實四（被告曹長壽、余自強、張豪傑詐欺取財）部分：
    訊據被告曹長壽、余自強坦承有前往黃詠祥住處，向黃詠祥
    收取10萬元之事實，然其等與被告張豪傑均矢口否認有何詐
    欺取財之犯行，被告曹長壽、余自強均辯稱：10萬元是黃詠
    祥要給我們走路工費用云云，被告張豪傑則辯稱：伊只是開
    車載曹長壽、余自強過去，沒有什麼目的，伊也沒有分到錢
    云云。惟查：證人黃詠祥於原審時證稱：曹長壽說對方表示
    錢不夠，要伊再準備10萬元，當場伊沒有交付10萬元，伊去
    籌錢，隔兩天之後，在家中將這10萬元交給曹長壽，交錢的
    時候，余自強也在現場，有沒有其他的人在樓下，伊不知道
    等語（見原審卷第205頁背面、206頁）。又被告曹長壽於原
    審時並以證人身分證稱：去向黃詠祥拿10萬元，江柏翰事先
    並不知道。當時是張豪傑開車，伊與余自強上去黃詠祥家，
    要去拿10萬元是我們3人一起討論，說還要再去向黃詠祥拿
    10萬元。余自強、張豪傑也有去，伊、余自強及張豪傑一個
    人各分得2萬元，其餘4萬元大家一起喝酒等語（見原審卷第
    198頁背面），共同被告江柏翰於原審時亦陳稱：曹長壽、
    余自強、張豪傑再去向黃詠祥拿10萬元，伊事先不知情，這
    筆錢也沒有分給伊等語（見原審卷第211頁背面），足見被
    告曹長壽、余自強、張豪傑三人共同意圖為自己不法所有，
    偽以被害人方面表示賠償金額不夠等不實事項，向黃詠祥騙
    取10萬元，供渠等自身花用之事實，堪以認定。被告曹長壽
    、余自強、張豪傑三人上開所辯，無非卸責之詞，不足採信
    。
四、事實五（被告劉勇志妨害自由）部分：
    訊據被告劉勇志固坦承於上開時、地，有將陳紀宏載至桃園
    縣大溪鎮○○路農會前巷子底之事實，惟矢口否認有何妨害
    自由之犯行，辯稱：伊當時是跟鄭紹鵬一起到良濠公司，在
    良濠公司就已經有打陳紀宏了，因為陳紀宏之前也有打張栯
    豪。之後是陳紀宏自己說要向張栯豪道歉，同意跟我們一起
    過去，並沒有強押他，沿路也沒有對他怎樣，是到達農會前
    巷子底，鄭紹鵬才打電話給張栯豪，張栯豪才過來云云。經
    查：
(一)證人陳紀宏於警詢時證稱：99年1月4日下午4時許，伊當時
    在良濠公司內聊天，遭約15人強行押走，其中伊只認識「郭
    裕麟」及劉勇志二人。當伊被拖出良濠公司並押上車之後，
    頭部被對方以外套蓋住，就被載走，在車內時，被以電擊棒
    電擊腳部，伊有搶電擊棒，但因為不會用，又被搶回去，對
    方就繼續電擊伊。之後伊被載到桃園縣大溪鎮○○路農會前
    巷子底，被押下車後，看見大約20人，伊只認識「郭裕麟」
    、劉勇志、鄭紹鵬三人，之後伊就被渠等以水管、球棒及電
    擊棒毆打，打完之後就再把伊載到桃園縣八德市○○路與新
    豐路口放下車，讓伊自行回家，伊回家後就請朋友載伊去醫
    院就醫。伊被毆打的原因，可能是因為伊之前與張栯豪發生
    打架之事，張栯豪是鄭紹鵬所帶的小弟，所以鄭紹鵬要向伊
    討回面子等語（見偵查卷第36頁），是證人陳紀宏對於被告
    劉勇志與鄭紹鵬、自稱「郭裕麟」及其他真實姓名年籍不詳
    之成年人，共同將其自良濠公司內強押離開，帶往桃園縣大
    溪鎮○○路農會前巷子底內毆打後，始讓其離去之事實，於
    警詢時陳述明確，並有診斷證明書1件、受傷照片10張在卷
    可稽（見偵查卷第90至95頁）。共同被告鄭紹鵬於警詢、偵
    查及原審時，均坦承有強押陳紀宏加以毆打之事實（見偵查
    卷第11頁背面、192頁，原審卷第103頁背面），被告劉勇志
    於偵查時亦陳稱：當天是伊與鄭紹鵬將陳紀宏帶上車的，伊
    有拿水管打陳紀宏等語（見偵查卷第191頁）。足認證人陳
    紀宏上開警詢時所證為真實，應堪採信。
(二)證人陳紀宏於原審時，雖附和被告劉勇志上開辯詞，改證稱
    ：他們沒有強行進來把伊押走，只是要伊跟他們走，說清楚
    張栯豪被打的事，所以伊在良濠公司是自願上車的。車上有
    鄭紹鵬，劉勇志是否在車上伊沒有印象。製作警詢筆錄時，
    有家人陪同，有些是伊母親擔心，在旁邊講的云云（見原審
    卷第207頁背面、208頁）。然查，被告劉勇志於警詢、原審
    及本院審理時均陳稱：伊與鄭紹鵬在良濠公司時，即已因張
    栯豪被毆打之事，與陳紀宏發生衝突並毆打陳紀宏等語（見
    偵查卷第17頁背面、原審卷第103頁背面、本院100年8月25
    日準備程序筆錄第4頁），依此，陳紀宏於良濠公司時既已
    遭被告劉勇志、鄭紹鵬等人毆打，其於此情況下，是否仍會
    不顧自身安危，願意單獨一人與劉勇志、鄭紹鵬等人一同離
    去，顯非無疑。且證人陳紀宏於原審時亦證稱：在車上，伊
    坐在後座中間，不知道是誰拿出電擊棒，伊就被電腳，在車
    上伊被電到慘叫等語（見原審卷第208頁），核與其於警詢
    時所述相符，衡諸常情，倘陳紀宏不是被強押而係自願上車
    ，且目的是要去向張栯豪說清楚其被打之事，則鄭紹鵬等人
    何須於車上對陳紀宏施加暴力。又觀之上開證人陳紀宏於警
    詢時證述之內容，其就遭強押、毆打之過程細節，陳述甚為
    明確，若非親身經歷顯無從憑空虛構，自無可能係由事發時
    未在場之陳紀宏母親代為陳述。再參酌證人陳紀宏於原審時
    證稱：伊於警詢時所言，是出於自由意志，那時記憶比較清
    楚，現在距離案發時間已久，記不清楚等語（見原審卷第
    208頁），足見證人陳紀宏亦不否認其警詢時陳述之真實性
    。綜上，足認證人陳紀宏於原審時所為上開證述，無非係事
    後迴護被告劉勇志之詞，應以其警詢時之證言為可採。
(三)綜上，被告劉勇志辯稱沒有強押陳紀宏，沿路也沒有對陳紀
    宏怎樣云云，不足採信。被告劉勇志此部分犯行，事證明確
    ，堪以認定。
參、論罪科刑及駁回上訴、撤銷改判之理由：
一、被告江柏翰部分：
    被害人森００為82年2月生，於案發時為未滿18歲之少年，
    有其年籍資料在卷可稽（見偵查卷第29頁），而被告江柏翰
    為協商賠償事宜，係與森００之父親黃詠祥見面商談，其顯
    然知悉森００為未成年之人。是核被告江柏翰就事實二部分
    所為，係犯刑法第302條第1項剝奪他人行動自由罪，其係成
    年人，故意對少年森００犯剝奪他人行動自由罪，應依兒童
    及少年福利法第70條第1項前段規定，加重其刑；被告江柏
    翰就事實三部分所為，係犯刑法第304條第1項之強制罪。公
    訴意旨認被告江柏翰就上開事實三部分所為，係犯刑法第34
    6條第1項恐嚇取財罪，惟查：刑法第304條第1項之強制罪，
    與刑法第346條第1項之恐嚇取財罪，其構成要件迥然不同，
    前者無不法所有之意圖，後者則以意圖自己或第三人之不法
    所有為前提條件（最高法院69年度台上字第3141號判決意旨
    參照）。本件被告江柏翰與曹長壽、余自強等人要求黃詠祥
    交付30萬元，係因黃詠祥之子森００毆打張栯豪受傷，被告
    江柏翰係受張栯豪委託，而向黃詠祥要求給付賠償金等情，
    業經證人張栯豪於本院審理時證述明確（見本院100年10 月
    12日審判筆錄第7頁），是被告江柏翰既係受張栯豪之委託
    ，代為處理相關求償事宜，其因而與曹長壽、余自強等人一
    同向黃詠祥求償，自難認被告江柏翰等人主觀上有不法所有
    之意圖，尚非得論以恐嚇取財罪，惟因起訴之基本社會事實
    相同，爰依法變更起訴法條。被告江柏翰就事實二之犯行，
    與鄭紹鵬及其他姓名年籍不詳之成年人數名間、及就事實三
    之犯行，與曹長壽、余自強及其他姓名年籍不詳之成年人數
    名間，各有犯意之聯絡及行為之分擔，均分別為共同正犯。
    被告江柏翰所犯上開2罪，犯意各別，行為互殊，應分論併
    罰。又被告江柏翰前有如事實欄一(1)所載之犯罪科刑及執行
    情形，有本院被告前案紀錄表在卷可稽，其於有期徒刑執行
    完畢後5年內，故意再犯有期徒刑以上刑之本案2罪，均為累
    犯，均依法加重其刑，所犯剝奪他人行動自由罪部分，並依
    法遞加重之。
二、被告曹長壽、余自強、張豪傑部分：
    核被告曹長壽、余自強就事實三部分所為，均係犯刑法第30
    4條第1項之強制罪；被告曹長壽、余自強、張豪傑就事實四
    部分所為，均係犯刑法第339條第1項之詐欺取財罪。公訴意
    旨認被告曹長壽、余自強如上開事實三所示之犯行，係犯刑
    法第346條第1項恐嚇取財罪，惟被告曹長壽、余自強與江柏
    翰等人，主觀上並無不法所有之意圖，尚非得論以恐嚇取財
    罪，有如前述；另公訴意旨就被告曹長壽、余自強、張豪傑
    如事實四所示之犯行，亦認係犯刑法第346條第1項恐嚇取財
    罪，惟被告曹長壽等係對黃詠祥佯稱：對方表示錢不夠，還
    要再準備10萬元等語，致使黃詠祥陷於錯誤而交付財物之事
    實，有如前述，被告曹長壽等人，客觀上顯非對黃詠祥施以
    惡害之通知，而係以欺騙手段，使黃詠祥再交付10萬元，是
    公訴意旨此部分所指，亦有誤會，惟檢察官起訴書記載之基
    本社會事實相同，爰均依法變更起訴法條。被告曹長壽、余
    自強與江柏翰及真實姓名年籍不詳之成年人數名間，就事實
    三所示犯行，及被告曹長壽、余自強、張豪傑間，就事實四
    所示犯行，各有犯意之聯絡及行為之分擔，均分別為共同正
    犯。被告曹長壽、余自強所犯上開2罪，犯意各別，行為互
    殊，應分論併罰；公訴意旨認被告曹長壽、余自強所犯上開
    2次犯行，應論以接續犯一罪（恐嚇取財罪），尚有未洽。
    被告張豪傑前有如事實欄一(2)所載之犯罪科刑及執行情形，
    有本院被告前案紀錄表在卷可參，其於有期徒刑執行完畢後
    5年內，故意再犯本案有期徒刑以上刑之罪，為累犯，應依
    法加重其刑。
三、被告劉勇志部分：
    核被告劉勇志就事實五部分所為，係犯刑法第302條第1項剝
    奪他人行動自由罪。其與鄭紹鵬、自稱「郭裕麟」及其他真
    實姓名年籍不詳之成年人數名間，就上開犯行，有犯意聯絡
    及行為分擔，均為共同正犯。
四、上訴駁回部分（原判決關於被告江柏翰成年人故意對少年剝
    奪行動自由部分，及被告曹長壽、余自強、張豪傑詐欺取財
    部分）：
(一)原審就被告江柏翰成年人故意對少年剝奪行動自由部分，及
    被告曹長壽、余自強、張豪傑詐欺取財部分，同此認定，因
    依刑法第28條、第302條第1項、第339條第1項、第47條第1
    項、第41條第1項前段，兒童及少年福利法第70條第1項前段
    ，刑法施行法第1條之1第1項、第2項前段規定，並分別審酌
    被告江柏翰、曹長壽、余自強、張豪傑之素行、犯罪之目的
    、手段、動機、智識程度、犯罪所得、犯行對被害人所造成
    危害程度及犯罪後之態度等一切情狀，分別量處被告江柏翰
    有期徒刑5月，被告曹長壽、余自強、張豪傑各有期徒刑4月
    ，並就被告曹長壽、余自強、張豪傑諭知易科罰金之折算標
    準（被告江柏翰部分，因依兒童及少年福利法第70條第1項
    前段規定加重其刑，屬刑法分則之加重，經加重後最高有期
    徒刑為7年半以下有期徒刑，與刑法第41條第1項規定不符，
    雖判處有期徒刑6月以下，亦不諭知易科罰之折算標準）。
    核其認事用法，俱無違誤，量刑亦屬妥適。
(二)被告江柏翰上訴意旨仍執前詞，否認有事實二之妨害自由之
    犯行，並無理由。檢察官上訴意旨以：(1)依證人黃詠祥於警
    詢、偵查時之證言，足認其係因遭被告曹長壽、余自強等人
    恫嚇若不給付金錢，要對森００斷手斷腳，在擔心森００之
    安全之情況下，始再交付10萬元，且衡情黃詠祥之薪水非高
    ，若非遭恐嚇，豈有可能在未見任何醫藥單據知情況下，又
    支付10萬元，是黃詠祥顯係因受恐嚇而交付此10萬元，原審
    論以詐欺取財罪，認事用法，容有違誤。(2)原審分別量處被
    告江柏翰、曹長壽、余自強、張豪傑上開有期徒刑，與渠等
    造成之危害相較，有所失衡，量刑顯然過輕等語。然查：(1)
    被告曹長壽、余自強、張豪傑等係對黃詠祥佯稱：對方表示
    錢不夠，還要再準備10萬元等語，致使黃詠祥陷於錯誤而交
    付財物之事實，有如前述，證人黃詠祥於原審時亦證稱：伊
    擔心事情沒解決，會對伊家人不利，所以伊才付這筆錢等語
    ，顯見證人黃詠祥係因遭被告曹長壽等人上開言語所騙，誤
    以為事情尚未解決而付款，被告曹長壽等人並未對黃詠祥施
    以恐嚇之言行，自難以恐嚇取財罪相繩。(2)關於刑之量定，
    係實體法上賦予法院得為自由裁量之事項，倘其未有逾越法
    律所規定之範圍，或濫用其權限，即不得任意指摘為違法。
    本件原審量刑時已考量上開各情，而於法定本刑之範圍內，
    量處被告江柏翰、曹長壽、余自強、張豪傑等人上開有期徒
    刑，係在適法範圍內行使其量刑之裁量權，既未逾越法定刑
    度，又未濫用自由裁量之權限，檢察官指稱原審量刑過輕，
    尚非足採。是被告江柏翰、檢察官上訴所指，均無理由，應
    予駁回。
五、撤銷改判部分（原判決關於被告江柏翰、曹長壽、余自強恐
    嚇危害安全部分、被告劉勇志部分及被告張豪傑共同恐嚇取
    財無罪部分）：
(一)原審就被告江柏翰、曹長壽、余自強三人關於上開事實三之
    犯行部分，論以刑法第305條之恐嚇危害安全罪，固非無見
    。然查：
 1、刑法第305條之恐嚇罪，係指單純以將來加害生命、身體、
    自由、名譽、財產之事，恐嚇他人致生危害於安全者而言。
    如對於他人之生命、身體等，以現實之強暴脅迫手段加以危
    害要挾，使人行無義務之事或妨害人行使權利，應構成刑法
    第304條之強制罪，而非同法第305條之恐嚇危害安全罪（最
    高法院93年度台上字第3309號判決意旨參照）。查，被告江
    柏翰、曹長壽、余自強等以上開脅迫之言詞及動作，使黃詠
    祥心生畏懼，影響其意思決定之自由，迫使其同意渠等要求
    之賠償金額，而行無義務之事等情，有如前述，是被告江柏
    翰、曹長壽、余自強等所為，顯非僅係單純以惡害通知黃詠
    祥，而係意欲使黃詠祥同意並支付渠等求償之金額，黃詠祥
    亦確因而同意及支付該金額，是被告江柏翰、曹長壽、余自
    強此部分所為，應係犯刑法第304條第1項之強制罪，原審論
    以恐嚇危害安全罪，於法未合。
 2、被告江柏翰上訴意，仍執前詞，否認有此部分強制之犯行，
    並無理由。檢察官上訴意旨則以：遭被害人黃詠祥之子森０
    ０毆打者為張栯豪，黃詠祥賠償之對象僅限於張栯豪，被告
    江柏翰、曹長壽、余自強對黃詠祥並無求償之權利，張栯豪
    對黃詠祥之權利與被告江柏翰、曹長壽、余自強均無關，然
    渠等以張栯豪遭毆傷為由，向黃詠祥施加恐嚇，要求交付30
    萬元，顯有不法所有之意圖云云。惟查，被告江柏翰係受張
    栯豪委託，而代為處理其遭森００毆傷之和解求償事宜一節
    ，業據證人張栯豪於本院審理時證述明確（見本院100年10
    月12日審判筆錄第7頁），是被告江柏翰與被告曹長壽、余
    自強一同出面，向森００之父黃詠祥要求賠償張栯豪所受之
    損害，自非全無法律上之原因，自難認其等主觀上有不法所
    有之意圖。是被告江柏翰、檢察官上訴所指，固均無理由，
    然原判決既有上開可議之處，仍應由本院將原判決此部分予
    以撤銷改判。
 3、爰審酌被告江柏翰、曹長壽、余自強受委託為他人協商和解
    事宜，竟以脅迫之手段使被害人同意渠等要求之賠償金額之
    犯罪動機、目的、手段，及各自參與犯罪之程度、犯罪對被
    害人所生之危害程度、犯罪後之態度等一切情狀，分別量處
    如主文第2、3項所示之刑，並就被告曹長壽、余自強諭知易
    科罰金之折算標準。
(二)原審未予詳查，遽以不能證明被告劉勇志有被訴剝奪他人行
    動自由之犯行（事實五），而為無罪之諭知，亦有未洽。檢
    察官提起上訴，主張被告劉勇志應成立犯罪，指摘原判決不
    當，為有理由，自應由本院將原判決此部分撤銷，予以改判
    。爰審酌被告劉勇志強押被害人予以毆打之犯罪動機、目的
    、手段，犯罪對被害人所生之危害程度，及犯罪後態度等一
    切情狀，量處如主文第4項所示之刑，並諭知易科罰金之折
    算標準。
(三)原審對檢察官起訴被告張豪傑就上開事實三亦為共犯部分，
    諭知無罪，固非無見。惟查：按檢察官或自訴人如以實質上
    一罪或裁判上一罪起訴，因在訴訟上只有一個訴權，基於審
    判不可分之原則，其一部判決效力及於全部，法院如認一部
    成立犯罪，其他被訴部分不能證明犯罪時，僅能為單一主文
    之有罪判決，其不能證明犯罪之部分，於判決理由內說明因
    係被訴實質上或裁判上一罪，故不另為無罪諭知之旨，即為
    已足，不得強行割裂為一部有罪一部無罪之判決（最高法院
    93年度台上字第5631號判決意旨參照）。公訴意旨認被告張
    豪傑就上開事實三部分，與被告江柏翰、曹長壽、余自強等
    人為共犯（公訴意旨認係犯恐嚇取財罪，經本院審理後認被
    告江柏翰、曹長壽、余自強係犯強制罪），並與其上開事實
    四所示之犯行（公訴意旨亦認係犯恐嚇取財罪，經本院審理
    後認係犯詐欺取財罪），係基於單一犯意，於時、空密接之
    情形下接續為之，為接續犯，應論以一罪（見起訴書第13頁
    所犯法條欄(二)），足認檢察官係以實質一罪起訴，雖經查無
    證據證明被告張豪傑有參與上開事實三之犯行（詳如後述，
    不另為無罪諭知部分），揆諸上開說明，自應就此部分於判
    決理由欄內說明不另為無罪諭知之旨為已足，然原判決於主
    文欄內另諭知被告張豪傑被訴共同恐嚇取財部分無罪，顯非
    適法，應由本院將原判決此部分，予以撤銷。
六、合併定執行刑：被告江柏翰、曹長壽、余自強上開撤銷改判
    與上訴駁回所宣告之刑，分別定其應執行刑如主文第6、7項
    所示。
七、不另為無罪諭知部分：
(一)公訴意旨另以：(1)被告曹長壽、余自強、張豪傑基於恐嚇取
    財之犯意聯絡，於98年11月16日凌晨3時許，被告曹長壽、
    余自強陪同森００返家後，即向森００之父黃詠祥恫稱：「
    「森００在外與人打架衝突，被對方強行押走，我出面處理
    救森００回家，對方要求100萬元和解金」等語，惟黃詠祥
    表示無資力支付該筆和解金，被告曹長壽、余自強始自行離
    去。其後於98年11月16日下午3時許，被告曹長壽、余自強
    、張豪傑再前往黃詠祥住處，向其恫稱：「要拿錢出來解決
    事情，這次只要60萬元就可解決，我們救了森００，要走路
    工紅包3萬元」等語，致黃詠祥心生畏懼，當場交付3萬元走
    路工紅包予被告曹長壽、余自強。因認被告曹長壽、余自強
    、張豪傑此部分涉有刑法第346條第1項之恐嚇取財罪嫌。(2)
    被告張豪傑與江柏翰、曹長壽、余自強及數名姓名年籍不詳
    之人，共同基於恐嚇取財之犯意聯絡，於上開事實三所示之
    時、地，向黃詠祥恫嚇稱：「我的小弟3人被你兒子打到住
    院，1個頭破了，1個手斷了，跟你要求30萬元和解金都拿不
    出來，不然換我們將森００斷手斷腳後再拿30萬元給你，看
    你願不願意」等語，黃詠祥因而心生畏懼，而同意賠償30
    萬元，其後並交付30萬元。因認被告張豪傑此部分亦涉有恐
    嚇取財罪嫌。
(二)訊據被告曹長壽、余自強、張豪傑均堅決否認有上開犯行，
    被告曹長壽辯稱：3萬元紅包是余自強拿給伊的，黃詠祥交
    付3萬元紅包給余自強時，伊不在場等語；被告余自強辯稱
    ：3萬元是黃詠祥給的走路工紅包等語；被告張豪傑辯稱：
    伊只知道曹長壽、余自強有處理打架的糾紛，伊沒有向黃詠
    祥拿過錢等語。經查：
 1、公訴意旨(1)部分：
  (1)證人黃詠祥於警詢時陳稱：當時伊兒子森００很晚才回家，
    跟森００回來的還有他朋友綽號「長壽」（指曹長壽）、綽
    號「阿強」（指余自強），森００到房間內叫伊，說他朋友
    「長壽」有話要說，伊到客廳時，「長壽」就對伊說：森０
    ０與別人在外面發生打架衝突，事後被對方的人馬強行押走
    ，森００透過乾姐請其出面處理，並救森００回家，當時「
    長壽」對伊說，對方人馬有要求100萬元和解，伊直接對「
    長壽」說，伊籌不出那麼多錢，之後他們就回去了等語（見
    偵查卷第30頁背面），其於原審時亦證稱：98年11月16日凌
    晨3時，曹長壽、余自強有帶森００回家，他們說森００打
    人，要伊拿錢出來處理這件事，曹長壽說對方要求100萬元
    ，是全部人的醫藥費，伊當時並沒有給錢等語（見原審卷第
    203頁背面、204頁），足見被告曹長壽、余自強於98年11月
    16日凌晨3時許，帶同森００返家時，僅向證人黃詠祥表示
    森００因毆打他人，遭對方押走，已由渠等出面帶回，並傳
    達對方要求賠償全數醫藥費及其金額等情，證人黃詠祥聽聞
    後，當場告知無法籌得對方要求之賠償金額後，被告曹長壽
    、余自強即行離去，是依證人黃詠祥上開證述，被告曹長壽
    、余自強於98年11月16日凌晨3時，在黃詠祥住處所為上開
    言行，尚難認有何以恐嚇之方法，迫使黃詠祥交付財物之可
    言。
  (2)證人黃詠祥於警詢時證稱：於98年11月16日下午3時左右，
    綽號「長壽」、「阿強」又到伊家，要求拿錢出來解決事情
    ，這次他們二人對伊說，只要60萬元就可解決。余自強於案
    發後第二天（16日）下午3時到伊家時跟伊說，他們救了森
    ００，要求走路工紅包，伊當場就交給余自強了等語（見偵
    查卷第30頁背面、第31頁）；其於原審時證稱：「有給余自
    強紅包3萬元」、「（問：你包3萬元紅包給余自強這次，余
    自強是跟誰一起來？）3萬元是余自強來我家裡拿的，是他
    自己一個人來的，當天余自強到我家也是要講費用的問題，
    我籌不出錢，所以我就先拿3萬元給余自強，當天余自強只
    是問我有沒有籌到錢，這3萬元是我心甘情願拿出來的」、
    「（問：余自強跟你拿3萬元紅包這次或是之前談100萬元時
    曹長壽有在場，當時余自強、曹長壽有無說如果你不拿錢出
    來賠償對方或是你不拿紅包出來給他們的話，他們會採取什
    麼行動？）沒有。」等語（見原審卷第204頁正面、背面）
    ，是依證人黃詠祥上開於警詢及原審時所證述可知，被告余
    自強向黃詠祥收取3萬元，係以森００被強押毆打時，是渠
    等出面將森００救回為由，而要求黃詠祥支付走路工紅包，
    期間並無任何對黃詠祥或森００有何不利之言行，而證人黃
    詠祥亦證稱係心甘情願拿錢出來等語，是自難認被告曹長壽
    、余自強、張豪傑有何恐嚇取財之犯行。至證人黃詠祥於原
    審時雖另證稱：因為他們說對方已經有三個人受傷，人家不
    會放過我們，叫伊去籌錢給對方，是因為伊擔心，所以才把
    3萬元先籌出去交給他們云云，然此與其上開所證3萬元係給
    被告朝曹長壽、余自強等人之走路工紅包，並非籌付賠償金
    一節，已然不同，且證人黃詠祥此部分證述，亦屬個人主觀
    上揣測對方想法之詞，自無從執為不利被告等之事證。
  (3)綜上，並無積極證據足認被告曹長壽、余自強、張豪傑等人
    有何上開公訴意旨(1)所指恐嚇取財之行為，原應為此部分無
    罪之諭知，惟因公訴意旨認此部分，與前揭被告曹長壽、余
    自強所犯如事實三、四所示之犯行，及被告張豪傑所犯如事
    實四所示之犯行，有接續犯之實質上一罪關係，爰不另為無
    罪之諭知。
 2、公訴意旨(2)部分：
  (1)共同被告江柏翰、曹長壽、余自強等於上開事實三所示時、
    地，向黃詠祥恫嚇稱：「我的小弟3人被你兒子打到住院，1
    個頭破了，1個手斷了，跟你要求30萬元和解金都拿不出來
    ，不然換我們將森００斷手斷腳後再拿30萬元給你，看你願
    不願意」等語，並由姓名年籍不詳之成年人將黃詠祥之子森
    ００帶出去，足使黃詠祥明瞭其意係如不同意30萬元之賠償
    金，森００之生命、身體將有遭受惡害之危險，以此脅迫之
    方法，致黃詠祥心生畏懼，當場同意賠償30萬元，其後並交
    付30萬元賠償金，因而犯刑法第304條第1項強制罪（公訴意
    旨誤為恐嚇取財罪，應依法變更起訴法條）之事實，已如前
    述，公訴意旨雖認被告張豪傑就此部分犯行亦有參與而為共
    犯。然查：被告張豪傑於警詢時陳稱：伊當時剛好回宜蘭家
    中，並沒有在場等語（見偵查卷第23頁），證人黃詠祥於原
    審時證稱：是在鶯歌鎮○○路往機場聯絡交流道上的億客來
    家具行附近的一家小吃店談30萬元的，談30萬元當時江柏翰
    、曹長壽、余自強在場，張豪傑、張栯豪不在場等語（見原
    審卷第205頁），又證人森００於原審時亦證稱：當時我們
    到了之後，有江柏翰、曹長壽、余自強在場，張豪傑、張栯
    豪、劉勇志沒有在場等語（見原審卷第201頁背面），證人
    即共同被告曹長壽於原審時亦證稱：張豪傑好像沒有去等語
    （見原審卷第196頁背面），足見被告張豪傑於共同被告江
    柏翰、曹長壽、余自強等人對黃詠祥為上開強制犯行時，並
    不在現場，其對於江柏翰、曹長壽、余自強等人之上開強制
    犯行，自無從參與，且查無證據證明被告張豪傑對江柏翰、
    曹長壽、余自強等人所為上開犯行，事先知情或有所謀議，
    自非得遽以推認被告張豪傑對江柏翰、曹長壽、余自強等人
    之此部分犯行，亦應負共犯罪責。
  (2)檢察官上訴意旨雖以：依被告張豪傑於警詢時之供述及共同
    被告曹長壽在偵查及原審時之陳述，足見被告張豪傑有與曹
    長壽、余自強等人一同向黃詠祥取款，並朋分金錢，衡情若
    被告張豪傑沒有參與，如何能輕易分得款項云云。然查：被
    告張豪傑於警詢時陳稱：曹長壽拿到30萬元之後，將20萬元
    交給「阿翰」，10萬元他自己收起來，伊沒有分到等語（見
    偵查卷第24頁），其於偵查時亦陳稱：10萬元是曹長壽及余
    自強拿去分等語（見偵查卷第197頁），雖證人即共同被告
    曹長壽於原審時證稱：伊和張豪傑拿10萬元，1人各分5萬元
    云云（見原審卷第197頁背面），然其於偵查時陳稱：江柏
    翰拿走20萬元，10萬元給伊和余自強，10萬元是伊和余自強
    分，伊、余自強、張豪傑各拿2萬，剩下4萬元拿去喝酒花掉
    云云（見偵查卷第209頁），是證人曹長壽就款項如何分配
    一節，所述已然前後不符，其真實性已非無疑，且共同被告
    余自強於警詢時陳稱：20萬元拿給「阿翰」，10萬元曹長壽
    說是與「阿翰」說好，給我們的走路工，伊分得3萬元，曹
    長壽拿7萬元等語（見偵查卷第20頁背面），核與曹長壽上
    開所述亦不相符，自無從遽以認定被告張豪傑有自此10萬元
    中分得款項。是檢察官上訴意旨以被告張豪傑事後分得款項
    ，而推論其有參與此部分之犯行，尚非足採。
  (3)此外，並無查無其他積極證據足認被告張豪傑有參與此部分
    之犯行，原應為此部分無罪之諭知，惟因公訴意旨認此部分
    ，與前揭被告張豪傑所犯如事實四所示之犯行，有接續犯之
    實質上一罪關係，爰不另為無罪之諭知。
乙、無罪部分：
壹、公訴意旨略以：
一、被告張栯豪與江柏翰、曹長壽、余自強及數名姓名年籍不詳
    之人，共同基於恐嚇取財之犯意聯絡，於上開事實三所示之
    時、地，向黃詠祥恫嚇稱：「我的小弟3人被你兒子打到住
    院，1個頭破了，1個手斷了，跟你要求30萬元和解金都拿不
    出來，不然換我們將森００斷手斷腳後再拿30萬元給你，看
    你願不願意」等語，並由姓名年籍不詳之人將森００帶出去
    ，黃詠祥因而心生畏懼，而同意賠償30萬元，並於同年月25
    日交付30萬元，由江柏翰取走其中20萬元轉交被告張栯豪。
    因認被告張栯豪涉有恐嚇取財罪嫌。
二、被告江柏翰另基於意圖營利供給賭博場所及聚眾賭博之犯意
    ，自不詳時間起，以臺北縣鶯歌鎮（現已改制為新北市鶯歌
    區○○○路65號2樓作為賭博場所，並自不詳時間起，以每
    工作30至40小時薪資1萬元之代價，僱用具有犯意聯絡之鄭
    紹鵬負責把風，以不詳方式聚集不特定多數人賭博財物及經
    營該賭場。因認被告江柏翰涉犯刑法第268條之意圖營利供
    給賭博場所及聚眾賭博罪嫌。
貳、按犯罪事實應依證據認定之，無證據不得認定犯罪事實；不
    能證明被告犯罪者，應諭知無罪之判決，刑事訴訟法第154
    條第2項、第301條第1項分別定有明文。次按認定不利於被
    告之證據須依積極證據，苟積極證據不足為不利於被告事實
    之認定，即應為有利被告之認定，更不必有何有利之證據；
    又犯罪事實之認定，應憑證據，如無相當之證據，或證據不
    足以證明，自不得以推測或擬制之方法，以為裁判之基礎；
    而被告否認犯罪事實所持之辯解，縱屬不成立，仍非有積極
    證據足以證明其犯罪，不能遽為有罪之認定；末按認定犯罪
    事實所憑之證據，雖不以直接證據為限，間接證據亦包括在
    內，然無論直接或間接證據，其為訴訟上之證明，須於通常
    一般之人均不致於有所懷疑，而得確信其為真實之程度者，
    始得據之為有罪之認定，倘其證明尚未達到此一程度，而有
    合理性懷疑之存在時，即無從為有罪之認定，根據「罪證有
    疑，利於被告」之證據法則，即不得遽為不利於被告之認定
    （最高法院30年上字第816號、40年台上字第86號、30年上
    字第1831號、76年台上字第4986號判例參照）。
參、公訴意旨認被告張栯豪涉有上開恐嚇取財罪嫌，無非以證人
    、黃詠祥於警詢及偵查時之證述、被告張栯豪及共同被告江
    柏翰、曹長壽、余自強之供述等為主要論據；公訴意旨認被
    告江柏翰涉有上開意圖營利供給賭博場所及聚眾賭博罪嫌，
    無非以共同被告鄭紹鵬之供述、鄭紹鵬使用之手機門號0000
    000000之通訊監察譯文、現場照片等為主要論據。檢察官上
    訴意旨復以：(1)依據被告張栯豪於警詢時之供述及共同被告
    曹長壽於偵查時所述，足證被告張栯豪有參與毆打森００，
    並要求森００、黃詠祥給付款項以解決事端，且若非被告張
    栯豪與江柏翰已就向黃詠祥索取金錢之數額達成共識，何以
    由江柏翰出面向黃詠祥恫嚇並索取金錢。況江柏翰等人向黃
    詠祥索討款項時，未出具驗傷單或醫療費用單據，顯見被告
    張栯豪係欲以遭毆傷為由，向黃詠祥勒索金錢，推由江柏翰
    出面恫嚇，是被告張栯豪與江柏翰等有共同犯意之聯絡及行
    為之分擔。(2)共同被告鄭紹鵬於警詢時已供陳利用假日擔任
    賭場把風，賭場股東只認識「翰哥」，「翰哥」發工資給伊
    等語，至原審時始改稱「翰哥」是蔡振翰，非江柏翰云云，
    然均未提出蔡振翰之年籍資料佐證，不足採信云云。
肆、訊據被告張栯豪、江柏翰均堅決否認有公訴意旨上開所指犯
    行，被告張栯豪辯稱：伊只拿到20萬元和解金，是江柏翰與
    鄭紹鵬拿給伊的，整個和解、談判是他們２人在處理等語；
    被告江柏翰辯稱：伊是去賭博，根本不是老闆，場所是廖永
    世提供的，賭客也是廖永世找的，鄭紹鵬是陪伊去的，伊沒
    有叫他把風，大約是三月開始賭的，賭幾天就被抓了等語。
    經查：
一、公訴意旨一.部分：
(一)共同被告江柏翰、曹長壽、余自強等於上開事實三所示時、
    地，向黃詠祥恫嚇稱：「我的小弟3人被你兒子打到住院，1
    個頭破了，1個手斷了，跟你要求30萬元和解金都拿不出來
    ，不然換我們將森００斷手斷腳後再拿30萬元給你，看你願
    不願意」等語，並由姓名年籍不詳之成年人將黃詠祥之子森
    ００帶出去，足使黃詠祥明瞭其意係如不同意30萬元之賠償
    金，森００之生命、身體將有遭受惡害之危險，以此脅迫之
    方法，致黃詠祥心生畏懼，當場同意賠償30萬元，其後並交
    付30萬元賠償金，因而犯刑法第304條第1項之強制罪（公訴
    意旨誤為恐嚇取財罪，應依法變更起訴法條）之事實，已如
    前述。
(二)公訴意旨雖認被告張栯豪就此部分犯行亦有參與而為共犯。
    然查：證人黃詠祥於原審時證稱：是在鶯歌鎮○○路往機場
    聯絡交流道上的億客來家具行附近的一家小吃店談30萬元的
    ，談30萬元當時江柏翰、曹長壽、余自強在場，張豪傑、張
    栯豪不在場等語（見原審卷第205頁），又證人森００於原
    審時亦證稱：當時我們到了之後，有江柏翰、曹長壽、余自
    強在場，張豪傑、張栯豪、劉勇志沒有在場等語（見原審卷
    第201頁背面），足見被告張栯豪於共同被告江柏翰、曹長
    壽、余自強等人對黃詠祥為上開強制犯行時，並不在現場，
    已無從認定其有參與江柏翰、曹長壽、余自強等人上開強制
    犯行。又證人森００及其友人確有共同毆傷被告張栯豪之事
    實，業據證人森００於警詢、偵查及原審時陳述明確（見偵
    查卷第26頁背面、178頁、原審卷第199頁背面），是被告張
    栯豪親自或委請他人向森００及其父黃詠祥請求賠償金，難
    認其主觀上有何不法所有意圖，是縱被告江柏翰受被告張栯
    豪之委託，代為出面與森００及其父黃詠祥協商賠償事宜時
    ，有與其他共犯向黃詠祥為上開強制之犯行，然並證據證明
    被告張栯豪對江柏翰等人所為上開犯行，事先知情或有所謀
    議，自非得僅以其事後取得黃詠祥交付之賠償款項，即認其
    對於江柏翰等人所為上開犯行應負共犯罪責。
(三)至被告張栯豪由江柏翰代為出面處理求償事宜時，雖未提出
    具驗傷單或醫療費用單據，然被告張栯豪既係欲以和解之方
    式與對方洽商賠償事宜，則以和解為雙方協商讓步之性質而
    言，本即係以雙方協調、妥協，至達成共識為目的，與訴訟
    程序要求依憑證據之性質不同，故被告張栯豪於協商賠償事
    宜時，未立即提出求償有關之證據資料，與常情並無相違，
    自非得執以推論被告張栯豪主觀上有恐嚇勒索之意圖。是檢
    察官上訴所指，並非足採。
二、公訴意旨二.部分：
(一)共同被告鄭紹鵬於警詢時雖陳稱：伊曾在臺北縣鶯歌鎮○○
    路65號2樓擔任賭場把風人員，賭場負責人有很多股東，伊
    只認識「翰哥」，由「翰哥」發工資給伊，工作30至40小時
    ，就發1萬元等語（見偵查卷第12頁），然其於偵查時即改
    稱：伊沒有在臺北縣鶯歌鎮○○路65號2樓賭場上班，伊只
    是陪江柏翰去那邊賭博，賭場是一位綽號「勇士」之人所經
    營等語（見偵查卷第190、191頁），至原審時並陳稱：伊是
    陪江柏翰去賭博，不是江柏翰雇用伊，伊也有去賭，伊沒有
    負責開門。伊在警詢時提到的「翰哥」是蔡振翰，不是江柏
    翰等語（見原審卷第103頁背面、212頁），是鄭紹鵬前後所
    述不符，已然無從遽以採信，況以其於警詢中陳述觀之，其
    亦未曾供述「翰哥」即為被告江柏翰。
(二)又依據卷附共同被告鄭紹鵬使用之0000000000行動電話通訊
    監察譯文所示（見他字卷第8至21頁）：
 1、99年3月12日下午8:27:41許：鄭紹鵬告訴友人要去上班。
 2、99年3月12日下午9:40:13許：鄭紹鵬告訴友人，進去場子了
    等語。
 3、99年3月13日下午12:14:13許：鄭紹鵬與友人聊天，談論小
    黑他們，2小時輪1次，１人睡兩小時，叔叔的弟弟也有來，
    贏還輸，贏10萬有吧，跟國華來的，國華被綁在桌上，輸
    200多萬元，國華跟誰在賭等語。
 4、99年3月17日下午2:43:50許：鄭紹鵬告訴朋友薪資，上班12
    小時有4千元，24小時有8千元之情事。
 5、99年3月22日下午7:59:40許：談論不是僱用30幾個小時，差
    不多個33小時，那工錢好像8千元之情事。
 6、99年3月23日下午06:35:43許：鄭紹鵬與人對話，早點名，
    折棉被阿。鄭紹鵬請二線開門，對方問誰在樓上，鄭紹鵬說
    董仔他們等語。
(三)是依上開通訊監察譯文所示，鄭紹鵬雖有與通話方談論有關
    賭博、僱用之工錢、請二線開門等情，然其內容中均無「翰
    哥」或被告江柏翰與上開賭場有關之相關對話，無從據以佐
    證鄭紹鵬上開警詢時有關「翰哥」僱用其擔任賭場把風之工
    作等供述之真實性。又卷附現場照片10張（見他字卷第30至
    34 頁）所拍攝地點固標示為臺北縣鶯歌鎮○○路65號與65
    之3號，惟由照片中並未能窺得屋內有賭博之情事，且亦未
    有在上開處所查獲賭客在場賭博之事證，則上址是否確供做
    賭場使用，亦無證據足資佐證。從而，共同被告鄭紹鵬上開
    警詢時之供述，並無補強證據足資佐證，自非得採為不利被
    告江柏翰之事證。
三、綜上所述，檢察官所舉證據，尚不足為被告張栯豪、江柏翰
    此部分有罪之積極證明，無從說服本院形成被渠等有罪之心
    證。此外，復查無其他證據資料，足資認定被告張栯豪、江
    柏翰確有此部分公訴人所指犯行，揆諸首揭規定及說明，應
    認不能證明被告張栯豪、江柏翰此部分犯罪，自應為被告張
    栯豪、江柏翰此部分無罪之諭知。原審以不能證明被告張栯
    豪犯罪及被告江柏翰犯意圖營利提供賭博場所或聚眾賭博罪
    ，而為此部分被告張栯豪、江柏翰無罪之判決，核無不合。
    檢察官上訴仍執前詞而為爭執，復未提出其他積極事證證明
    被告張栯豪、江柏翰確有此部分公訴人所指之犯行，其上訴
    為無理由，應予駁回。
據上論斷，應依刑事訴訟法第368條、第369條第1項前段、第364
條、第299條第1項前段、第300條，刑法第28條、第302條第1項
、第304條第1項、第47條第1項、第55條第5款、第41條第1項前
段，刑法施行法第1條之1，判決如主文。
本案經檢察官許仲瑩到庭執行職務。
中　　華　　民　　國　 100　　年　　11　　月　　9 　　日
　　　　　　　　　刑事第五庭  審判長法　官　王敏慧
                                    法  官　劉秉鑫
                                    法  官　白光華
以上正本證明與原本無異。
如不服本判決，應於收受送達後10日內向本院提出上訴書狀，並
應敘述具體理由；其未敘述上訴理由者，應於上訴期間屆滿後10
日內向本院補提理由書（均須按他造當事人之人數附繕本）「切
勿逕送上級法院」。
強制、詐欺取財部分，不得上訴。
刑事妥速審法第9條
除前條情形外，第二審法院維持第一審所為無罪判決，提起上訴
之理由，以下列事項為限：
一  判決所適用之法令牴觸憲法。
二  判決違背司法院解釋。
三  判決違背判例。
刑事訴訟法第 377 條至第 379 條、第 393 條第 1 款之規定，
於前項案件之審理，不適用之。
                                    書記官　廖鴻勳
中　　華　　民　　國　 100　　年　　11　　月　　9 　　日
附錄論罪科刑法條全文：
刑法第302條第1項
私行拘禁或以其他非法方法，剝奪人之行動自由者，處5年以下
有期徒刑、拘役或3百元以下罰金。
刑法第304條第1項
以強暴、脅迫使人行無義務之事或妨害人行使權利者，處3年以
下有期徒刑、拘役或3百元以下罰金。
刑法第339條第1項
意圖為自己或第三人不法之所有，以詐術使人將本人或第三人之
物交付者，處5年以下有期徒刑、拘役或科或併科1千元以下罰金
。
